臺灣板橋地方法院刑事判決　　　　　　 96年度交簡字第678號
聲　請　人　台灣板橋地方法院檢察署檢察官
被　　　告　戊○○
上列被告因妨害公務等案件，經檢察官聲請以簡易判決處刑（96
年度偵字第1435號、96年度偵字第4044號），本院判決如下：
    主  文
戊○○犯如附表所示之罪，各處如附表所示之刑。應執行拘役壹
佰日及有期徒刑肆月，如易科罰金，均以新臺幣壹仟元折算壹日
。
    事實及理由
一、犯罪事實：
  （一）戊○○於民國96年1 月2 日中午某時許起迄至同日晚間
        某時許止，在臺北縣林口高中附近工地與友人飲用酒類
        後，明知已不勝酒力而不能安全駕駛動力交通工具，竟
        仍在此情況下，猶於翌（3） 日凌晨2 時15分許，在臺
        北縣五股鄉○○路○ 段189 巷26之5 號前，見甲○○所
        有停放於上開路旁之車牌號碼3773—GZ號之自用小客車
        車門未上鎖，且鑰匙遺留在前開車內，誤該車為其所有
        而打開該自用小客車車門並發動該車，並駕駛上開車輛
        自上址出發欲返回其住處，（所涉竊盜部分，另由檢察
        官予以不起訴處分），置路上不特定行人及車輛安全於
        不顧；嗣於同日凌晨3 時許，行經臺北縣五股鄉○○路
        ○ 段174 號台塑加油站前，為巡邏員警攔查盤檢，其明
        知警員陳益森及替代役男張又仁均係公務員依法執行職
        務，竟基於侮辱公務員之犯意，當場以臺語「幹你娘」
        等粗語公然辱罵陳益森及張又仁等公務員，復基於強暴
        妨害公務之犯意，徒手以拳頭毆打張又仁之左臉，致張
        又仁受有左臉挫傷之傷害（傷害部分業經撤回告訴而未
        據起訴），以此方式施強暴行為，經警對戊○○測施以
        酒精呼氣濃度測試，測試值達每公升0.88毫克。
  （二）戊○○復於96年2 月2 日凌晨某時許，在外與友人飲用
        酒類後，一起返回友人陳炳輝位於臺北縣五股鄉○○路
        ○ 段171 巷25號5 樓住家，因酒醉而大聲咆哮，經陳炳
        輝及其配偶勸阻無效後，即由陳炳輝之配偶向警方報案
        ，而由臺北縣政府警察局蘆洲分局德音派出所員警丁○○、丙○○及乙○○3 人到場處理，並要求戊○○離開
        現場，詎戊○○因不滿警方要求其離去，竟基於侮辱公
        務員之犯意，於同日凌晨1 時40分許，在上開處所，當
        場以臺語「幹你娘，好幹過來」等粗語公然辱罵丁○○
        、丙○○2 公務員，而後丁○○、丙○○、乙○○3 人
        隨即將戊○○以現行犯逮捕並帶回德音派出所製作筆錄
        ；嗣丁○○、乙○○將戊○○帶回德音派出所之戒護區
        椅子上，並準備由丁○○對戊○○銬上腳鐐而依法執行
        戒護職務之際，戊○○另基於強暴妨害公務之犯意，竟
        從椅子上跳起欲脫免逮捕，乙○○見狀即從後抱住戊○○之身子，戊○○則用力掙脫，並用後腦勺撞擊乙○○
        之嘴唇，致乙○○受有下唇挫傷之傷害（傷害部分，未
        據告訴及起訴），而以此方式對依法執行職務之公務員
        施強暴行為。
  （三）案經臺北縣政府警察局蘆州分局報請臺灣板橋地方法院
        檢察署檢察官偵查後聲請簡易判決處刑。
二、認定事實之理由：
（一）訊據被告戊○○關於犯罪事實欄（一）部分已坦承有酒後
      駕車之情事，經警對被告戊○○測施以酒精呼氣濃度測試
      ，測試值高達每公升0.88毫克，有當事人酒精測定紀錄黏
      貼表1份 附卷可稽，按刑法第185 條之3 所規定服用酒類
      ，不能安全駕駛動力交通工具而駕駛者，應負刑事責任，
      揆其立法目的本在藉抽象危險犯之犯罪構成要件，以嚇阻
      酒後駕車者對道路交通安全之危害，本不以發生實害為必
      要。而所謂不能安全駕駛之認定，並無一定之數值可供界
      定，而係由法院以一般社會通念之客觀標準，足生公共危
      險時即足。目前行政機關所取締酒後駕車之參考標準，係
      依法務部於88年5 月10 日 邀集司法院刑事廳、交通部、
      行政院衛生署、內政部警政署及中央警察大學等機關開會
      ，所為凡呼氣酒精濃度逾每公升含0.55毫克時，即屬不能
      安全駕駛之決議，以上開會議決議所採之標準，係參考美
      國、德國及日本等國家所進行之酒精濃度與精神狀態之測
      試實驗，亦即，各項實驗均發現凡呼氣中酒精濃度達每公
      升0.55毫克時，就人之生理方面，已產生視覺反應遲鈍、
      影像不能集中、同時不能看清前方路況及車旁照後鏡等狀
      況，及駕駛能力已受有影響、肇事率已為一般正常人之十
      倍。被告於警方逮捕時，測得其呼氣中酒精濃度已達每公
      升0.88毫克，依上揭決議已達不能安全駕駛之標準，而據
      中央警察大學交通學系暨交通管理研究所88年9 月18日就
      酒精濃度與肇事率之關係研究中顯示，呼氣中酒精濃度達
      每公升0.65毫克，其肇事之機率亦達平常未飲酒人之10
      倍；且參以被告尚有因酒醉誤認他人所有之小客車為己所
      有之情形，有臺灣板橋地方法院檢察署檢察官96年度偵字
      第1435號不起訴處分書在卷可考，足證其於酒後業已達不
      能安全駕車之程度，而被告於酒後確有駕車之事實，如上
      所述，是以其確有於飲用酒類後，已達不能安全駕駛動力
      交通工具而仍然駕駛之犯行，堪予認定。
（二）至被告於偵查時一度矢口否認有如犯罪事實欄（二）所示
      辱罵及毆打警察之犯行，並辯稱：我喝醉了，不曉得云云
      。惟查：依告訴人張又仁之指證及證人陳益森於偵訊中證
      述表示：被告打赤膊並用三字經（指臺語「幹你娘」之粗
      語）辱罵我們，之後更用右拳頭打張又仁的左臉乙拳等語
      。而告訴人張又仁因此受有左臉挫傷之傷害，復有行政院
      衛生署臺北醫院診斷證明書1 紙可憑，被告犯罪事證明確
      ，其否認此部分犯行，乃卸責之詞，洵非可採。
（三）另關於犯罪事實欄（二）所示犯行，則據被告戊○○於偵
      訊時坦承不諱，與證人陳炳輝於警詢及偵查中之證述及證
      人丁○○、乙○○於偵查中證述相符，復有現場蒐證光碟
      1 片、德音派出所蒐證影帶2 捲、行政院衛生署臺北醫院
      診斷證明書1 紙、現場照片13幀在卷可稽，被告上揭自白
      核與事實相符，堪可採信，被告此部分犯行亦堪認定。
四、論罪科刑之理由
  （一）核被告所為犯罪事實欄（一）之犯行係犯刑法第185 之
        3 之服用酒類不能安全駕駛動力交通工具而駕駛罪、同
        法第135 條第1 項之對於執行職務之公務員施強暴罪及
        同法第140 條第1 項之於公務員依法執行職務時，當場
        侮辱罪。其如犯罪事實欄（二）所示犯行係犯同法第13
        5 條第1 項之對於執行職務之公務員施強暴罪，及同法
        第140 條第1 項之於公務員依法執行職務時，當場侮辱
        罪。而被告所犯上開5 罪間，犯意各別、行為互殊，應
        予分論併罰。
  （二）爰審酌被告漠視法紀、酒後鬧事之犯罪動機、目的、手
        段、酒後駕車對公共安全所生危害，及對於警察及服替
        代役人員執行公權力所生損害，兼衡被告犯罪後已與告
        訴人達成和解，且表悔意承認部分犯行之犯後態度等一
        切情狀，分別量處如附表所示之刑，併諭知如易科罰金
        之折算標準，並定應執行刑，及如易科罰金之折算標準
        ，以資懲儆。
五、依刑事訴訟法第449 條第1 項前段、第3 項，第454 條，刑
    法第135 條第1 項、第140 條第1 項、第185 條之3 、第41
    條第1 項前段、第51條第5 款、第6 款，刑法施行法第1 條
    之1第1項、第2 項前段，逕以簡易判決處刑如主文。
六、如不服本判決，得自收受送達之翌日起10日內向本院提出上
    訴狀，上訴於本院管轄第二審合議庭（須附繕本）。
中　　華　　民　　國　　96　　年　　5 　　月　　31　　日
                  刑事第一庭    法　官  陳恆寬
以上正本證明與原本無異
                                書記官  張惠芳
中　　華　　民　　國　　96　　年　　6 　　月　　5 　　日
附錄論罪科刑法條：
刑法第185條之3
服用毒品、麻醉藥品、酒類或其他相類之物，不能安全駕駛動力
交通工具而駕駛者，處1 年以下有期徒刑、拘役或3 萬元以下罰
金。
刑法第135條
對於公務員依法執行職務時，施強暴脅迫者，處 3 年以下有期徒
刑、拘役或 3 百元以下罰金。
意圖使公務員執行一定之職務或妨害其依法執行一定之職務或使
公務員辭職，而施強暴脅迫者，亦同。
犯前二項之罪，因而致公務員於死者，處無期徒刑或 7 年以上有
期徒刑；致重傷者，處 3 年以上、 10 年以下有期徒刑。
刑法第140條
於公務員依法執行職務時，當場侮辱，或對於其依法執行之職務
公然侮辱者，處6 月以下有期徒刑、拘役或1 百元以下罰金。對
於公署公然侮辱者亦同。
┌─────────────────────────────────┐
│附表                                                              │
├──┬──────────────┬────────┬──────┤
│編號│犯罪事實摘要                  主文              宣告刑      │
├──┼──────────────┼────────┼──────┤
│一  │在臺北縣林口高中附近工地與友│戊○○服用酒類，│拘役伍拾日，│
│    │，已達不能安全駕駛動力交通工│，不能安全駕駛動│如易科罰金，│
│    │具，仍駕駛車輛自欲回其住處，│力交通工具而駕駛│以新台幣壹仟│
│    │而於道路上行駛，置路上不定行│。              │元折算壹日。│
│    │人及車輛安全於不顧。        │                │            │
├──┼──────────────┼────────┼──────┤
│二  │明知警員陳益森及替代役男張又│戊○○於公務員依│拘役參拾日，│
│    │係依法執行職務，竟另基於侮辱│法執行職務時，當│如易科罰金，│
│    │公務員犯意，當場以台語「幹你│場侮辱。        │以新台幣壹千│
│    │娘」等語公然辱罵陳益森及張又│                │元折算壹日。│
│    │仁。                        │                │            │
├──┼──────────────┼────────┼──────┤
│三  │基於妨害公務之犯意，並徒手以│ 戊○○對於公務 │有期徒刑參月│
│    │拳頭毆打張又仁之左臉，致張又│ 員依法執行職務 │，如易科罰金│
│    │仁受有左臉挫傷之傷害。      │ 時，施強暴。   │，以新台幣壹│
│    │                            │                │仟元折算壹日│
│    │                            │                │。          │
├──┼──────────────┼────────┼──────┤
│四  │ 基於侮辱公務員之犯意，當場 │戊○○於公務員法│拘役參拾日，│
│    │ 以台語「幹你娘，好幹過來」 │執行職務時，當場│如易科罰金，│
│    │ 等語公然辱罵員警丁○○、郭 │侮辱。          │以新台幣壹仟│
│    │ 峻呈及乙○○3人。          │                │元折算壹日。│
│    │                            │                │            │
├──┼──────────────┼────────┼──────┤
│五  │基於妨害公務之犯意，從椅子上│戊○○對於公務  │有期徒刑參月│
│    │跳起欲脫免逮捕，乙○○見狀即│員依法執行職務  │，如易科罰金│
│    │從後抱住戊○○之身子，戊○○│時，施強暴。    │，以新台幣壹│
│    │則用力掙脫，並用後腦勺撞擊呂│                │仟元折算壹日│
│    │俊憲之嘴唇，致乙○○受有下唇│                │。          │
│    │挫傷之傷害。                │                │            │
└──┴──────────────┴────────┴──────┘
